臺灣高等法院臺中分院刑事判決　　　　　　　　　　九十三年度上訴字第七三四號
　　上　訴　人　臺灣苗栗地方法院檢察署檢察官
　　被　　　告　丙○○
　　選任辯護人　汪團森
右上訴人因被告毒品危害防制條例案件，不服臺灣苗栗地方法院九十二年度訴字第一
００號中華民國九十三年四月九日第一審判決（起訴案號：臺灣苗栗地方法院檢察署
八十九年度偵字第五０一二號），提起上訴，本院判決如左：
      主  文
上訴駁回。
      理  由
一、公訴意旨略以：被告丙○○（轉讓第一級毒品部分業經判決確定）基於意圖營利
    販賣海洛因之概括犯意，自民國八十九年五月間某日起至同年七月二十四日止，
    在苗栗縣後龍鎮○○街二０八號，連續多次販賣海洛因予林峻葳，每次販賣海洛
    因新臺幣（下同）三千元、五千元至八千元不等，因認被告另涉犯毒品危害防制
    條例第四條第一項之販賣第一級毒品罪嫌。
二、按犯罪事實應依證據認定之，無證據不得認定犯罪事實，刑事訴訟法第一百五十
    四條第二項定有明文。公訴意旨認被告涉犯上開罪嫌，係以：證人林峻葳之警
    訊及偵查中之證述、通聯紀錄、新竹市警察局第二分局逕行搜索報告書、及
    扣案之海洛因等為其依據。訊之被告丙○○堅決否認有何販賣海洛因犯行，辯
    稱：本件警員是違法搜索，扣案物品不得作為證據，林峻葳之警詢筆錄無證據能
    力等語。
三、經查：
  (一)按被告以外之人於審判外之言詞或書面陳述，除法律有規定者外，不得作為證據
    ，刑事訴訟法第一百五十九條第一項定有明文。本件證人林峻葳於原審業經具結
    由被告進行詰問，且公訴人亦就證人林峻葳於警訊時所證，對證人林峻葳進行詰
    問（原審卷第二百頁），故證人林峻葳於警訊所證，已非屬審判外之言詞或書面
    陳述，既無違直接審理及言詞審理之原則，亦未剝奪當事人之反對詰問權，應有
    證據能力。
　(二)新竹市警察局第二分局於八十九年九月二十七日下午五時起至同日十五時三十分
    止，搜索苗栗縣後龍鎮○○街二０八號蔡志強之住處，及其住處外之Ｗ四─八０
    五０號自用小客車，當場於蔡志強（業經處分不起訴）所駕駛之Ｗ四—八０五０
    號自用小客車上，查獲被告所放置之海洛因一包（淨重零點參陸公克；包裝重零
    點貳壹公克），隨即蔡志強之住處內客廳之桌上扣得海洛因二小包（合計淨重零
    點零貳公克；包裝重零點捌捌公克），及在被告之身上查獲一包海洛因（淨重零
    點玖捌公克；包裝重零點壹玖公克），依搜索時、修正前之刑事訴訟法第一百三
    十一條規定：「有左列情形之一者，司法警察或司法警察官雖無搜索票，得逕行
    搜索住宅或其他處所：一、因逮捕被告或執行拘提羈押者。二、因追躡現行犯或
    逮捕脫逃人者。三、有事實足信為有人在內犯罪而情形急迫者」。「前項搜索，
    應於執行後二十四小時內，呈報檢察官或法院」，本件新竹市警察局第二分局執
    行逕行搜索後，曾制作逕行搜索報告書，連同刑事案件報告書、偵查卷宗，於八
    十九年九月二十八日下午四時三十分許送達臺灣新竹地方法院檢察署（五三五五
    號偵查卷第六十頁），送達之時間，未逾執行逕行搜索後二十四小時；雖臺灣新
    竹地方法院檢察署於翌（二十九）日蓋章收文（同上偵查卷第一項），惟此收受
    呈報後之內部作業程序，對於本件搜索於二十四小時內已呈報檢察官並不生影響
    。而本件執行搜索之原因，依新竹市警察局第二分局逕行搜索報告書之記載，係
    「本分局查獲右案（指八十九年九月二十七日下午三時四十分許在新竹市○○路
    、勝利路口查獲林峻葳持有毒品海洛因），復經涉案林嫌供稱為表其悔意主動供
    出其毒品來源，並願帶同警方前往查緝其毒品供應者丙○○，林嫌復向警方供稱
    其於同日十四時許，已和蔡嫌聯絡欲前往苗栗後龍（已知其所在然詳細門牌號碼
    不知）向蔡嫌購買毒品。林嫌帶同警方前往第二搜索地點勘查地形時，適逢屋之
    主蔡志強夥同友人共四人駕駛自小客車返家，見警方與林嫌在其門口，欲駕車倒
    車離去，警方見情形急迫，當場攔下該車盤查，當場在自小客中查獲海洛因一小
    包０．六公克。同時，屋內出現吵雜聲，警方遂持屋主蔡志強所有之鑰匙進入勝
    利街該址。見丙○○在其客廳內沙發上，遂進行逕行搜索，當場在客廳之桌上木
    板下查獲二小包：：：」（五三五五號偵查卷第二頁），證人即執行搜索之刑事
    組巡官乙○○於原審亦證稱：「我們原本不是要去搜索，因為我們不知道住址，
    我們是去現場勘查，後來因為林峻威被發現，且我們在屋外盤查的時候，發現屋
    內有椅子倒地的聲音，我們認為裡面還有其他人犯罪，所以就逕行搜索」等語明
    確（原審卷第一一六頁、第一一七頁），林峻葳既係在帶同警員進行查證之際被
    疑似犯罪之人發現，如聲請搜索票後再執行搜索，自屬緩不濟急，難以發現真實
    ，是本件新竹市警察局第二分局執行逕行搜索，尚無違修正前刑事訴訟法第一百
    三十一條第一項第三款之規定，搜索扣得之海洛因及逕行搜索報告書，亦非無證
    據能力。
　(三)按犯施用毒品之罪，供出毒品來源，因而破獲者，得減輕其刑，毒品危害防制條
    例第十七條定有明文。施用毒品者之該項供述，固非絕無證據能力，但為防範其
    作利己損人之不實供述，自須擔保該項供述之真實性，始得作為判斷之依據。故
    事實審法院必須調查其他證據，以資審認，必至因其他證據之證明力已可確信該
    項供述為真實而無合理之懷疑時，始得據為對他人不利之認定。本件證人林峻葳
    因涉嫌犯毒品危害防制條例第十條第一項之施用第一級毒品罪，為警查獲，有其
    警訊筆錄在卷可稽（五五三五號偵查卷第二十九頁正面），則其證述毒品海洛因
    係向被告所購買，屬有利於己之供述，縱其證言無瑕疵，亦不能專憑其證言為被
    告販賣海洛因此一事實之認定。證人林峻葳於警訊時證稱：「０．七公克海洛因
    （指八十九年九月二十七日下午在新竹市○○路、勝利路口被查獲之海洛因）是
    我於八十九年七月二十四日凌晨一時許，在苗栗縣後龍鎮○○路二０八號以新台
    幣捌仟元向丙○○（男、五十六年十一月十二日生，住苗栗縣後龍鎮○○里○○
    鄰○○路二一０之十一號）購買的」、「自八十九年五月起，每次都買參仟或伍
    仟元不等，我大多和丙○○接貨，有時丙○○不在就由他朋友陳明仁、余俊泓、
    蔡志強、賴進均其中一人拿給我」（同上偵查卷第二十九頁正面），於偵查中證
    稱：「是鱷魚拜託我去找蔡，然後向蔡買」、「是，都是我過去苗栗，我拜託丙
    ○○向別人買的，蔡是向一名女子買的，我不清楚是誰，我用行動電話向丙○○
    0000000000電話聯絡，我說『阿泰』拜託我等一下會去拿三千或五千元的貨，叫
    他替我準備一下，我等一下會去拿：：：」等語（同上偵查卷第六十二頁），固
    證稱伊曾向被告購買毒品海洛因，或託被告向他人購買。惟卷附證人林峻葳所使
    用之0000000000號行動電話之通聯記錄，始自八十九年七月二十九日，截止於同
    年九月二十九日，並無八十九年五月起至同年七月二十四日之紀錄（五三五五號
    偵查卷第一二一頁至第一五六頁），即使林峻葳所使用之上開電話號碼門號，自
    八十九年七月二十九日起至本件被查獲之同年九月二十七日之間，與0000000000
    號電話有多次通話之紀錄，但通話紀錄本身並無通話內容之記載，無法佐證林峻
    葳曾以電話向被告聯絡購買毒品海洛因之事；再者，被告丙○○自己有施用毒品
    之習慣，其持有、使用毒品海洛因本屬常情，員警於八十九年九月二十九日在蔡
    志強所駕駛之自用小客車上、蔡志強住處客廳之桌上，及被告身上查獲之海洛因
    共四包，均屬零星少量（數量詳如上述），一般施用海洛因之人持有如此零星少
    量之海洛因並不少見，被告丙○○雖不否認上開查獲之海洛因為其所有，惟據此
    亦難佐證被告有何販賣毒品之犯行。又依證人林峻葳前開警訊中所證，其係向被
    告購買毒品海洛因，於偵查中則改稱「我拜託丙○○向別人買的，蔡是向一名女
    子買的，我不清楚」（上開偵查卷第六二頁），其後又改稱毒品海洛因是向「大
    頭」所購買，而非向被告所買，前後所證並不一致；即使同在偵查階段，證人林
    峻葳於偵查中證稱曾向被告購買毒品二次（同上偵查卷第六二頁），惟購買之數
    量亦有三千元、五千元及八千元等三種說法（同上偵查卷第二十九頁、第六十二
    頁），前後所證彼此相互齟齬不合，亦非無瑕疵可指，此外復查無其他確切證據
    足以擔保證人林峻葳於警訊、偵查中所證真實可信，依上開說明，自不能僅以證
    人林峻葳於警訊及偵查中所證為認定犯罪事實之唯一證據，本件尚乏積極證據足
    以證明被告確有販賣第一級毒品之犯行，就此部分應為被告無罪之判決。
四、原審因為被告被訴販賣第一級毒品部分諭知為無罪之判決，認事用法尚無違誤，
    公訴人上訴意旨仍執陳詞，指摘原審判決此部分不當，難認有理由，應予駁回。
五、依刑事訴訟法第三百六十八條，判決如主文。
本案經檢察官甲○○到庭執行職務。
中      華      民      國      九十三      年    九    月    一        日
                                   臺灣高等法院臺中分院刑事第十庭
                                         審判長法  官  林  照  明
                                               法  官  吳  重  政
                                               法  官  王      銘
右正本證明與原本無異。
如不服本判決應於收受送達後十日內向本院提出上訴書狀，其未敘述上訴之理由者並
得於提起上訴後十日內向本院補提理由書（均須按他造當事人之人數附繕本）。
                                               書記官  王  麗  珍
中     華     民     國     九十三     年      九      月      三       日
                                                            Ｆ
